---
title: "Cola en el banco"
output:
  html_document:
    theme:
      version: 4
params:
  T_apertura: 300
  tasa_llegada: 1
  media_servicio: !r 45 / 60
---

```{r replicabilidad, include=FALSE}
set.seed(708446)
```


Consideremos una sucursal de un banco que cada día permanece abierta durante \( `r params$T_apertura` \) minutos. Supongamos que la sucursal solo tiene un oficinista, que los clientes llegan a la sucursal de acuerdo a un proceso de Poisson homogéneo con una intensidad de \( `r params$tasa_llegada` \) por minuto y que cada cliente es atendido durante un tiempo aleatorio que tiene una distribución exponencial de media \( `r params$media_servicio` \) minutos. Nos planteamos el problema de _estimar el promedio diario de clientes que esperarán más de cinco minutos a ser atendidos_.

Denotemos

* \( W_{i} \) = tiempo de espera del cliente \( i \)-ésimo.
* \( T_{i} \) = tiempo transcurrido entre la llegada del cliente \( (i - 1) \)-ésimo y la del cliente \( i \)-ésimo.
* \( V_{i} \) = tiempo de servicio durante el cual fue atendido el cliente \( i \)-ésimo.

El flujo de clientes atendidos en el banco se puede modelizar mediante el siguiente proceso estocástico:
\begin{equation*}
  \mathbf{X} = \bigl((T_{1}, V_{1}), (T_{2}, V_{2}), \dotsc\bigr)
\end{equation*}
donde todas las variables son independientes entre sí, \( T_{i} \sim \mathrm{Exp}(\lambda) \), con \( \lambda = `r params$tasa_llegada` \), y \( V_i \sim \mathrm{Exp}(\frac{1}{\mu}) \), con \( \mu = `r params$media_servicio` \).

Para poder simular \( \mathbf{X} \) definimos el tiempo de parada \( M(\textbf{X}) \) como
\begin{equation*}
  M\bigl((t_1, v_1), (t_2, v_2), \dotsc\bigr) =
  \min(m \geq 1 \mid \sum_{i = 1}^{m} t_i >= `r params$T_apertura`)
\end{equation*}
de tal forma que se tiene, efectivamente, que \( \mathbb{P}(M(\mathbf{X}) < +\infty) = 1 \).

El valor a estimar es entonces \( \mathbb{E}[g(\mathbf{X})] \), donde la función \( g \) se define a partir del tiempo de parada:
\begin{equation*}
  g\bigl((t_1, v_1), (t_2, v_2), \dotsc\bigr) = \sum_{i = 1}^{M\bigl((t_1, v_1), (t_2, v_2), \dotsc\bigr) - 1} 𝟙(w_i > 5)
\end{equation*}

Los tiempos de espera \( w_i \) de cada cliente se pueden calcular mediante la _recursión de Lindley_:
\begin{align*}
  w_{1} &= 0 \\
  w_{i} &= [w_{i - 1} + v_{i - 1} - t_{i}]^{+}, \quad \text{para \( i > 1 \)}
\end{align*}
donde se define \( [x]^{+} = \max(0, x) \).

A continuación vamos a estimar el valor de \( \mathbb{E}[g(\mathbf{X})] \) mediante el método de Montecarlo, tanto de forma directa como usando el método del muestreo por importancia. Para poder comparar más fácilmente los resultados obtenidos, los recopilaremos en una tabla al final de este documento.

Para cada método estimaremos también su coste en tiempo haciendo uso de las herramientas proporcionadas por el paquete `bench` (en particular, la función `mark` analiza el coste en tiempo y en memoria de las expresiones proporcionadas, ejecutando cada una de ellas un cierto número de iteraciones y devolviendo una tabla con distintas medidas, entre ellas la mediana de los tiempos de ejecución de cada iteración). De esta forma, podremos comparar la eficiencia de cada método a la hora de estimar el valor de la integral. Para ello, es fundamental usar la misma unidad de tiempo a la hora de estimar el coste.

```{r configuración-bench}
unidad_de_tiempo <- "s"
```


## Método directo de Montecarlo

```{r Montecarlo-directo, warning=FALSE}
genera_tiempos_llegada_y_servicio <- function(parametros) {
  tiempos_llegadas <- numeric()
  tiempo_total <- 0
  cliente <- 0
  repeat {
    tiempo_llegada <- rexp(1, rate = parametros$tasa_llegada)
    tiempo_total <- tiempo_total + tiempo_llegada
    if (tiempo_total >= parametros$T_apertura) {
      break
    }
    cliente <- cliente + 1
    tiempos_llegadas[[cliente]] <- tiempo_llegada
  }
  cantidad_clientes <- length(tiempos_llegadas)
  tiempos_servicios <-
    rexp(cantidad_clientes, rate = 1 / parametros$media_servicio)
  rbind(
    tiempos_llegadas,
    tiempos_servicios
  )
}

cuenta_cuantos_clientes_esperan_mucho <- function(tiempos) {
  numero_clientes <- ncol(tiempos)
  if (numero_clientes < 2) {
    0
  } else {
    numero_clientes_esperan_mucho <- 0
    tiempo_de_espera <- 0
    for (i in 2:numero_clientes) {
      tiempo_de_espera <- max(
        tiempo_de_espera + tiempos[2, i - 1] - tiempos[1, i],
        0
      )
      if (tiempo_de_espera > 5) {
        numero_clientes_esperan_mucho <- numero_clientes_esperan_mucho + 1
      }
    }
    numero_clientes_esperan_mucho
  }
}

n <- 5e2
coste_directo <- bench::mark(
  {
    valores_clientes_esperan_mucho <- replicate(n, {
      tiempos_llegadas_y_servicios <- genera_tiempos_llegada_y_servicio(params)
      cuenta_cuantos_clientes_esperan_mucho(tiempos_llegadas_y_servicios)
    })
  },
  iterations = 10,
  time_unit = unidad_de_tiempo
)$median

estimacion_directo <- mean(valores_clientes_esperan_mucho)
varianza_directo <- var(valores_clientes_esperan_mucho) / n
eficiencia_directo <- 1 / (varianza_directo * coste_directo)
```


## Muestreo por importancia

A la hora de aplicar el método del muestreo por importancia, un enfoque que facilita el proceso de identificar una buena densidad instrumental es restringir nuestra atención a densidades tales que cada variable aleatoria del problema siga el mismo tipo de distribución que en la formulación original, pero con parámetros diferentes. Los parámetros de la nueva distribución se eligen entonces de tal manera que se reduzca la varianza del estimador resultante. Esto puede hacerse siguiendo la heurística de tratar de hacer que los eventos más «importantes» o «costosos» ocurran más a menudo.

Para el problema que nos ocupa, podemos considerar por ejemplo una tasa de llegadas de clientes \( \lambda' \) ligeramente superior a \( \lambda = `r params$tasa_llegada` \), lo que incrementará los tiempos de espera y, en consecuencia, favorecerá que el número de clientes que esperan más de 5 minutos aumente.

Las funciones de densidad nominal e instrumental son, entonces, las funciones \( f_{1} \) y \( f_{2} \) dadas por
\begin{equation*}
  f_{1}(\mathbf{x}) =
  \prod_{i \geq 1} \lambda \mathrm{e}^{-\lambda t_{i}} \cdot
  \frac{1}{\mu} \mathrm{e}^{- \frac{1}{\mu} v_{i}}
  \qquad
  f_{2}(\mathbf{x}) =
  \prod_{i \geq 1} \lambda' \mathrm{e}^{-\lambda' t_{i}} \cdot
  \frac{1}{\mu} \mathrm{e}^{- \frac{1}{\mu} v_{i}}
\end{equation*}

En consecuencia, la razón de verosimilitud viene dada por:
\begin{equation*}
  L(\mathbf{x}) =
  \frac{f_{1}(\mathbf{x})}{f_{2}(\mathbf{x})} =
  \prod_{i \geq 1} \frac{\lambda}{\lambda'}
  \mathrm{e}^{\left(\lambda' - \lambda\right) t_{i}}
\end{equation*}
que, naturalmente, solo se calculará hasta el tiempo de parada, simplificándose entonces a
\begin{equation*}
  L(\mathbf{x}) =
  \left(\frac{\lambda}{\lambda'}\right)^{M(\mathbf{x})} 
  \mathrm{e}^{\left(\lambda' - \lambda\right)
  \sum_{i = 1}^{M(\mathbf{x})} t_{i}}
\end{equation*}

Para la generación de los vectores aleatorios según la nueva tasa de llegada basta usar la función `genera_tiempos_llegada_y_servicio` ya definida, así como para calcular cuántos clientes esperan más de cinco minutos a ser atendidos basta usar la función `cuenta_cuantos_clientes_esperan_mucho`. Queda, por tanto, implementar la razón de verosimilitud.

```{r generacion-importancia}
razon_de_verosimilitud <-
  function(tiempos, parametros, nuevos_parametros) {
    numero_clientes <- ncol(tiempos)
    (parametros$tasa_llegada / nuevos_parametros$tasa_llegada)^numero_clientes *
      exp((nuevos_parametros$tasa_llegada - parametros$tasa_llegada) *
            sum(tiempos[1, ]))
  }
```

A continuación, simulamos `n` veces el modelo, considerando una tasa de llegada de 60 / 58 (es decir, transcurren en promedio 58 segundos desde que llega un cliente hasta que llega el siguiente), y determinamos los resultados obtenidos para cada una de esas simulaciones, multiplicados por la verosimilitud de las mismas.

```{r replicacion-importancia, warning=FALSE}
nuevos_params <- params
nuevos_params$tasa_llegada <- 1.01*nuevos_params$tasa_llegada
coste_importancia <- bench::mark(
  {
    valores_clientes_esperan_mucho <- replicate(n, {
      tiempos_llegadas_y_servicios <-
        genera_tiempos_llegada_y_servicio(nuevos_params)
      cuenta_cuantos_clientes_esperan_mucho(tiempos_llegadas_y_servicios) *
        razon_de_verosimilitud(
          tiempos_llegadas_y_servicios,
          params,
          nuevos_params
        )
    })
  },
  iterations = 10,
  time_unit = unidad_de_tiempo
)$median
```

Finalmente, calculamos una estimación del promedio diario de clientes que esperan más de 5 minutos a ser atendidos, de la varianza de la estimación y de la eficiencia del método.

```{r estimacion}
estimacion_importancia <- mean(valores_clientes_esperan_mucho)
varianza_importancia <- var(valores_clientes_esperan_mucho) / n
eficiencia_importancia <- 1 / (varianza_importancia * coste_importancia)
```


## Tabla comparativa de resultados

```{r tabla-de-resultados}
knitr::kable(
  data.frame(
    `Método` = c(
      "Directo",
      "Importancia"
    ),
    `Estimación` = c(
      estimacion_directo,
      estimacion_importancia
    ),
    Varianza = c(
      varianza_directo,
      varianza_importancia
    ),
    Coste = c(
      coste_directo,
      coste_importancia
    ),
    Eficiencia = c(
      eficiencia_directo,
      eficiencia_importancia
    )
  ),
  digits = 10
)
```
