---
title: "Cola en el banco"
output:
  html_document:
    theme:
      version: 4
params:
  T_apertura: 300
  tasa_llegada: 1
  media_servicio: !r 45 / 60
editor_options: 
  markdown: 
    wrap: 72
---

```{r replicabilidad, include=FALSE}
set.seed(708446)
```

### Procesos estocásticos

Un *proceso estocástico* es una colección $\mathbf{X} = \{X(t) \mid t \in \mathcal{T}\}$ de variables aleatorias que toman valores en un mismo espacio de estados $\mathcal{S}$. A menudo $\mathcal{T} = \mathbb{Z}$ (en cuyo caso es habitual usar la notación $X_{t}$, en lugar de $X(t)$) o $\mathcal{T} = [0, +\infty)$, representando la evolución de una variable aleatoria en tiempo discreto o continuo, respectivamente.

Cualquier realización de $\mathbf{X}$ proporciona una función de $\mathcal{T}$ en $\mathcal{S}$, que llamamos *camino muestral*. En una simulación solo se generará una cantidad finita de valores del proceso, obteniéndose un vector aleatorio $\bigl(X(t_1), \dotsc, X(t_m) \bigr)$, donde $m$ es un valor de una variable aleatoria $M(\mathbf{X})$, llamada *tiempo de parada*, tal que $\mathbb{P}(M(\mathbf{X}) < +\infty) = 1$.

Un *proceso puntual* describe un conjunto aleatorio de puntos $X_{i}$ en un conjunto $\mathcal{S} \subseteq \mathbb{R}^{d}$. Estos procesos pueden usarse para modelizar el tiempo de llegada de llamadas de teléfono, la posición de árboles en un bosque, etc.

$N(\mathcal{S})$ denota el número de puntos del proceso, que puede ser fijo o aleatorio, finito o infinito numerable. Para cada $A \subseteq \mathcal{S}$, el número de puntos contenido en $A$ es \begin{equation*}
  N(A) = \sum_{i = 1}^{N(\mathcal{S})} 𝟙_{A}(X_{i})
\end{equation*} Consideraremos procesos *no explosivos*, es decir, tales que $\mathbb{P}\bigl(N(A) < +\infty\bigr) = 1$, para cada $A$ con volumen finito.

Un proceso puntual es un *proceso de Poisson homogéneo* sobre $\mathcal{S}$ con intensidad $\lambda > 0$ si

1.  $N(A) \sim \mathrm{Pois}\bigl(\lambda \mathrm{vol}(A)\bigr)$, para cualquier $A \subseteq \mathcal{S}$ con volumen finito.
2.  $N(A_{1}), \dotsc, N(A_{k})$ son independientes, para cualesquiera $A_{1}, \dotsc, A_{k} \subseteq \mathcal{S}$ conjuntos disjuntos con volumen finito.

Si $\mathcal{S}$ es tal que $\mathrm{vol}(\mathcal{S}) < +\infty$ y podemos generar muestras uniformes de $\mathcal{S}$, entonces podemos generar caminos muestrales de un proceso de Poisson homogéneo sobre $\mathcal{S}$ como sigue:

1.  Generar $N(\mathcal{S}) \sim \mathrm{Pois}\bigl(\lambda \mathrm{vol}(\mathcal{S})\bigr)$.
2.  Generar $X_{i} \sim \mathrm{Unif}(\mathcal{S})$ de manera independiente para cada $i = 1, \dotsc, N(\mathcal{S})$.

Cuando $\mathcal{S} = [0, +\infty)$ es habitual suponer que los puntos se generan en orden, $X_{1} < X_{2} < \dotsb$. Si caracterizamos el proceso como un proceso de conteo dado por la función \begin{equation*}
  N(t) = N([0, t]) = \sum_{i = 1}^{+\infty} 𝟙_{[0, t]}(X_{i})
\end{equation*} entonces un proceso de Poisson homogéneo viene determinado por las siguientes propiedades:

-   $N(0) = 0$.
-   $N(t) - N(s) \sim \mathrm{Pois}\bigl(\lambda (t - s)\bigr)$, para $0 \leq s < t$.
-   $N(t_{i}) - N(t_{i - 1})$ son independientes, para $0 = t_{0} < t_{1} < \dotsb < t_{m}$.

La siguiente propiedad caracteriza a estos procesos de Poisson homogéneos: \begin{equation*}
  X_{i} - X_{i - 1} \sim \mathrm{Exp}(\lambda), i \geq 1
  \quad
  \text{de manera independiente}
\end{equation*} donde consideramos $X_{0} = 0$. Esta propiedad sugiere generar un camino muestral del proceso de la siguiente manera:

1.  Generar $E_{i} \sim \mathrm{Exp}(\lambda), i \geq 1$ de manera independiente.
2.  Hacer $X_{i} = X_{i - 1} + E_{i}, i \geq 1$.
3.  Terminar cuando se tenga la cantidad deseada de puntos o cuando el proceso salga de una ventana de tiempo $[0, T]$ previamente especificada.

Cuando la condición de parada es la segunda, también se puede hacer uso del método general descrito arriba:

1.  Generar $N \sim \mathrm{Pois}(\lambda T)$.
2.  Generar $S_{i} \sim \mathrm{Unif}([0, T])$ de manera independiente para cada $i = 1, \dotsc, N$.
3.  Ordenar de menor a mayor $S_{1}, \dotsc, S_{N}$ para obtener $S_{(i)}, \dotsc, S_{(N)}$.
4.  Hacer $X_{i} = S_{(i)}$, para cada $i = 1, \dotsc, N$.

### Ejemplo: cola en el banco

Consideremos una sucursal de un banco que cada día permanece abierta durante $`r params$T_apertura`$ minutos. Supongamos que la sucursal solo tiene un oficinista, que los clientes llegan a la sucursal de acuerdo a un proceso de Poisson homogéneo con una intensidad de $`r params$tasa_llegada`$ por minuto y que cada cliente es atendido durante un tiempo aleatorio que tiene una distribución exponencial de media $`r params$media_servicio`$ minutos. Nos planteamos el problema de *estimar el promedio diario de clientes que esperarán más de cinco minutos a ser atendidos*.

Denotemos

-   $W_{i}$ = tiempo de espera del cliente $i$-ésimo.
-   $T_{i}$ = tiempo transcurrido entre la llegada del cliente $(i - 1)$-ésimo y la del cliente $i$-ésimo.
-   $V_{i}$ = tiempo de servicio durante el cual fue atendido el cliente $i$-ésimo.

El flujo de clientes atendidos en el banco se puede modelizar mediante el siguiente proceso estocástico: \begin{equation*}
  \mathbf{X} = \bigl((T_{1}, V_{1}), (T_{2}, V_{2}), \dotsc\bigr)
\end{equation*} donde todas las variables son independientes entre sí, $T_{i} \sim \mathrm{Exp}(\lambda)$, con $\lambda = `r params$tasa_llegada`$, y $V_i \sim \mathrm{Exp}(\frac{1}{\mu})$, con $\mu = `r params$media_servicio`$.

Para poder simular $\mathbf{X}$ definimos el tiempo de parada $M(\textbf{X})$ como \begin{equation*}
  M\bigl((t_1, v_1), (t_2, v_2), \dotsc\bigr) =
  \min(m \geq 1 \mid \sum_{i = 1}^{m} t_i >= `r params$T_apertura`)
\end{equation*} de tal forma que se tiene, efectivamente, que $\mathbb{P}(M(\mathbf{X}) < +\infty) = 1$.

El valor a estimar es entonces $\mathbb{E}[g(\mathbf{X})]$, donde la función $g$ se define a partir del tiempo de parada: \begin{equation*}
  g\bigl((t_1, v_1), (t_2, v_2), \dotsc\bigr) = \sum_{i = 1}^{M\bigl((t_1, v_1), (t_2, v_2), \dotsc\bigr) - 1} 𝟙(w_i > 5)
\end{equation*}

Los tiempos de espera $w_i$ de cada cliente se pueden calcular mediante la *recursión de Lindley*: \begin{align*}
  w_{1} &= 0 \\
  w_{i} &= [w_{i - 1} + v_{i - 1} - t_{i}]^{+}, \quad \text{para \( i > 1 \)}
\end{align*} donde se define $[x]^{+} = \max(0, x)$.

Estamos ya en condiciones de establecer la forma de generar un camino muestral del proceso estocástico y de calcular el número de clientes que han esperado más de cinco minutos a ser atendidos.

```{r generacion}
# El argumento proporcionado a la función debe ser una lista con
# componentes T_apertura, tasa_llegada y media_servicio.
genera_tiempos_llegada_y_servicio <- function(parametros) {
  tiempos_llegadas <- numeric()
  tiempo_total <- 0
  cliente <- 0
  repeat {
    tiempo_llegada <- rexp(1, rate = parametros$tasa_llegada)
    tiempo_total <- tiempo_total + tiempo_llegada
    if (tiempo_total >= parametros$T_apertura) {
      break
    }
    cliente <- cliente + 1
    tiempos_llegadas[cliente] <- tiempo_llegada
  }
  cantidad_clientes <- length(tiempos_llegadas)
  tiempos_servicios <-
    rexp(cantidad_clientes, rate = 1 / parametros$media_servicio)
  rbind(tiempos_llegadas,
        tiempos_servicios)
}

# El argumento proporcionado a la función debe ser una matriz que en la
# primera fila contenga los tiempos de llegada y en la segunda fila los
# tiempos de servicio.
cuenta_cuantos_clientes_esperan_mucho <- function(tiempos) {
  numero_clientes <- ncol(tiempos)
  if (numero_clientes < 2) {
    0
  } else {
    numero_clientes_esperan_mucho <- 0
    tiempo_de_espera <- 0
    for (i in 2:numero_clientes) {
      tiempo_de_espera <- max(
        tiempo_de_espera + tiempos[2, i - 1] - tiempos[1, i],
        0
      )
      if (tiempo_de_espera > 5) {
        numero_clientes_esperan_mucho <- numero_clientes_esperan_mucho + 1
      }
    }
    numero_clientes_esperan_mucho
  }
}
```

A continuación, replicamos una cantidad de veces parametrizada por la variable `n` el proceso de generar un camino muestral del proceso estocástico y calcular cuántos clientes esperarán más de cinco minutos a ser atendidos.

```{r replicacion}
n <- 5e3
valores_clientes_esperan_mucho <- replicate(n, {
  tiempos_llegadas_y_servicios <- genera_tiempos_llegada_y_servicio(params)
  cuenta_cuantos_clientes_esperan_mucho(tiempos_llegadas_y_servicios)
})
```

Finalmente, calculamos una estimación y un intervalo de confianza para el promedio diario de clientes que esperarán más de 5 minutos a ser atendidos.

```{r estimacion}
estimacion <- mean(valores_clientes_esperan_mucho)

probabilidad_cobertura <- 0.95
alfa <- 1 - probabilidad_cobertura
percentil <- qnorm(1 - alfa / 2)
error_estandar <- sqrt(var(valores_clientes_esperan_mucho) / n)
intervalo_confianza <- estimacion + c(-1, 1) * error_estandar * percentil
```

En una sucursal bancaria con un solo oficinista, que permanece abierta durante $`r params$T_apertura`$ minutos, con una tasa de llegada de clientes de $`r params$tasa_llegada`$ por minuto y con un tiempo medio de servicio de $`r params$media_servicio`$ minutos, el valor estimado de clientes que esperarán más de cinco minutos a ser atendidos es de $`r round(estimacion)`$, siendo $(`r round(intervalo_confianza)`)$ un intervalo de confianza con probabilidad de cobertura $`r probabilidad_cobertura`$.
