---
title: "Ejercicio 5"
output: html_document
---

```{r}
rm(list = ls())
set.seed(050700)
```

## Modelacion
- y: distance
- x: speed

```{r}
data(cars)
N <- dim(cars)[1]

f_u <- function(teta){
  
  a <- teta[[1]]
  b <- teta[[2]]
  c <- teta[[3]]
  sigma2 <- teta[[4]]
  
  (1/sigma2)^(N/2)*exp(-1/(2*sigma2)*sum((cars$dist - a - b*cars$speed - c*cars$speed^2)^2))
}
```


## Muestrador de Gibbs
```{r}
n <- 5e5
n_parametros <- 4
estados <- matrix(nrow = n, ncol = n_parametros)

y <- cars$dist
x <- cars$speed

#inizialization
estados[1, ] <- c(1/2, 1/2, 1/2, 2)

for (t in seq_len(n - 1)) {
  a_actual <- estados[t, 1]
  b_actual <- estados[t, 2]
  c_actual <- estados[t, 3]
  sigma2_actual <- estados[t, 4]
  
  sigma2_nuevo <- 1 / rgamma(1, shape = N/2 + 1, 
                             rate =
                      1/2*sum((y-a_actual-b_actual*x-c_actual*x^2)^2)
                      )
  
  a_nuevo <- rnorm(1, 
                   mean = sum(y - b_actual*x- c_actual*x^2)/N,
                   sd = sqrt(sigma2_nuevo/N))
  
  b_nuevo <- rnorm(1, 
                   mean = sum(x*(y - a_nuevo - c_actual*x^2)) / 
                     sum(cars$speed^2),
                   sd = sqrt(sigma2_nuevo/sum(x^2)))
  
  c_nuevo <- rnorm(1, 
                   mean = sum(x^2*(y - a_nuevo - b_nuevo*x)) / 
                     sum(x^4),
                   sd = sqrt(sigma2_nuevo/sum(x^4)))
    
  estados[t + 1, ] <- c(a_nuevo, b_nuevo, c_nuevo, sigma2_nuevo)
}
```

#### Diagnostico de convergencia
```{r}
library(coda)

estados |>
  mcmc() |>
  traceplot()
```

#### Estimacion
Eleccion de la longitud de los lotes
```{r}
estados |>
  mcmc() |>
  autocorr.plot(lag.max = 2000)
```

Muestrador mediante media por lotes
```{r}
estado_actual <- estados[n, ]

n <- 1e6
longitud_lotes <- 1e4
numero_lotes <- n / longitud_lotes
medias_lotes <- matrix(nrow = numero_lotes, ncol = n_parametros)

for (i in seq_len(numero_lotes)) {
  suma_estados <- rep(0, n_parametros)
  for (t in seq_len(longitud_lotes)) {
    suma_estados <- suma_estados + estado_actual
  
    a_actual <- estados[t, 1]
    b_actual <- estados[t, 2]
    c_actual <- estados[t, 3]
    sigma2_actual <- estados[t, 4]
    
    sigma2_nuevo <- 1 / rgamma(1, shape = N/2 + 1, 
                             rate =
                      1/2*sum((y-a_actual-b_actual*x-c_actual*x^2)^2)
                      )
  
    a_nuevo <- rnorm(1, 
                     mean = sum(y - b_actual*x- c_actual*x^2)/N,
                     sd = sqrt(sigma2_nuevo/N))
    
    b_nuevo <- rnorm(1, 
                     mean = sum(x*(y - a_nuevo - c_actual*x^2)) / 
                       sum(cars$speed^2),
                     sd = sqrt(sigma2_nuevo/sum(x^2)))
    
    c_nuevo <- rnorm(1, 
                     mean = sum(x^2*(y - a_nuevo - b_nuevo*x)) / 
                       sum(x^4),
                     sd = sqrt(sigma2_nuevo/sum(x^4)))
      
    estado_actual <- c(a_nuevo, b_nuevo, c_nuevo, sigma2_nuevo)

  }
  medias_lotes[i, ] <- suma_estados / longitud_lotes
}

medias_lotes |>
  mcmc() |>
  autocorr.plot()
```

Estimacion
```{r}
library(purrr)

estimaciones <- array_branch(medias_lotes, margin = 2) |>
  map_dbl(mean)
  estimaciones
```

Confidence intervals
```{r}
errores_estandar <- array_branch(medias_lotes, margin = 2) |>
  map_dbl(var) |>
  magrittr::divide_by(numero_lotes) |>
  sqrt()

probabilidad_cobertura <- 0.95
alfa <- 1 - probabilidad_cobertura
percentil <- qnorm(1 - alfa / 2)

map2(
  estimaciones,
  errores_estandar,
  \(estimacion, error) estimacion + c(-1, 1) * error * percentil
)
```


## Paseo aleatorio
```{r}
library(mcmc)

log_f_u <- function(teta) {
  a <- teta[[1]]
  b <- teta[[2]]
  c <- teta[[3]]
  sigma2 <- teta[[4]]
  
  -N/2*log(sigma2) - 1/(2*sigma2)*sum((cars$dist - a - b*cars$speed -c*cars$speed^2)^2)
}

paseo_Metropolis <- metrop(
  log_f_u, 
  initial = c(-40, 5, 0, 340), # estado inicial tiene que ser limitado
  nbatch = 1e5)
```

#### Diagnostico de convergencia
Empiric rule: $0.25\%$
```{r}
paseo_Metropolis$accept

paseo_Metropolis <- metrop(paseo_Metropolis, 
                           scale = sqrt(c(15, 5e-2, 3e-4, 500)))

paseo_Metropolis$accept
```

Traceplot
```{r}
library(coda)

paseo_Metropolis$batch |>
  mcmc() |>
  traceplot()
```

#### Estimacion
Necesitamos lotes de longitud mayor que 1000
```{r}
library(purrr)

paseo_Metropolis$batch |>
  mcmc() |>
  autocorr.plot(lag.max = 5e3)
```

```{r}
paseo_Metropolis <-
  metrop(paseo_Metropolis, nbatch = 1e4, blen = 2e3)

paseo_Metropolis$batch |>
  mcmc() |>
  autocorr.plot()
```

Estimacion
```{r}
estimacion <- paseo_Metropolis$batch |>
  array_branch(margin = 2) |>
  map_dbl(mean)
estimacion
```

Intervalos de confianza
```{r}
error_estandar <- paseo_Metropolis$batch |>
  array_branch(margin = 2) |>
  map_dbl(var) |>
  magrittr::divide_by(paseo_Metropolis$nbatch) |>
  sqrt()

probabilidad_cobertura <- 0.95
alfa <- 1 - probabilidad_cobertura
percentil <- qnorm(1 - alfa / 2)
intervalo_confianza <- estimacion + 
  matrix(rep(c(-1,1), 4), nrow = 4, ncol = 2, byrow = T) * error_estandar * percentil

intervalo_confianza
```