---
title: "Repaso de R"
---

# Repaso de R

## Lenguaje de programacion

Lenguaje de programacion: (bajo nivel -\> alto nivel)

-   Lenguaje binario: alfabeto {0,1}

-   Alto nivel

    -   Lenguaje compilados: codigo fuente -\> codigo binario, ejecutable por el ordenador (el trabajo es hecho dal compilador)

    -   Lenguaje interpretados: codigo fuente -\> interprete -\> traudcion a codigo binario, ejecucion y obtencion de resultados (no obtenemos un programa directamente ejecutable para el ordenador). R es un lenguaje interpretado. Lenguaje interpretados son menos eficiente pero son mas facile de escribir

## Programa

Un programa es una combinacion de estructuras de datos y algoritmos

-   estructuras de datos: como almenacamos informarcionlos datos

    -   vectores: secuencias de datos del mismo tipo

    -   matrices y arrays: vectores con atributo dim (todo los elementos son del mismo tipo)

    -   listas: secuencias de datos que no tienen por que ser del mismo tipo

    -   marcos de datos (dataframe): listas de elementos della misma longitud y de clase dataframe (representan tablas, cada elemento de la tabla es una colona)

-   algoritmos: como procesamos los datos

    -   prinicipio DRY (don't repeat yourself -\> avoid code replication)

    -   definicion de funcion: nombre_de_function \<- function(arg1, arg2, ...){ cuerpo de la function}

    -   condicionales

    -   bucles (cicli): for(){}; while(){}; repeat

    -   algunas funciones utiles

        -   replicate, lapply, tapply

## Advanced R

## purr package

-   functional programming : <https://adv-r.hadley.nz/fp.html>

-   functionals, using map() from the purr package. We use these functions to control the data structure of the output

```{r}
library(purrr)

triple <- function(x) x*3 
purrr::map(1:3,triple)

#also: ~ can be used to write an anonymous function (purrr package) 
# map(1:3, ~.x*3)

#also: \(arg1,arg2,...) expr
purrr::map(1:3, \(x) x*3)

#I can control the output of the function using different functions
map_dbl(1:3, ~.x*3)

xs <- map(1:8, ~runif(10))

ws <- map(1:8, ~rpois(10,5)+1)
```

map2

```{r}
#here we're performing the weighted mean of elements of xs weighted by elements in ws
map2_dbl(xs,ws,weighted.mean)

#same as
map2_dbl(ws,xs,~weighted.mean(.y,.x))
```

## Pipeline

Operador de tuberia (pipeline operator) (command+shift+M)

```{r}
%>% 
```

## Costruir un vector poco a poco

```{r}
system.time({
  #if we don't allocate the space in advance we lose a lot of time
  vector_de_pares <- double() 
  for(n in 1:1e5){
    vector_de_pares <- c(vector_de_pares,n*2)
  }
})


system.time({
  #if we don't allocate the space in advance we lose a lot of time
  vector_de_pares <- double(1e5) 
  for(n in 1:1e5){
    vector_de_pares[[n]] <- n*2
  }
})
```

## Style

-   <https://style.tidyverse.org>

-   "styler" package

    ```{r}
    help("styler")

    styler:::style_active_file()
    ```
<<<<<<< HEAD

## Renv package

<https://rstudio.github.io/renv/>
=======
>>>>>>> dfdfff9 (First impact)
