---
title: "Project Evaluation and Review Technique (PERT)"
output: html_document
---

```{r relicabilidad}
set.seed(443701)
```

Tenemos que generar la duracion de cada una tarea que sabemos ser distribuida como exponenciales
$$
T_j \sim  \mathcal{E}(1/\lambda_j)
$$
# Calculo de la duracion del proyecto

## Generacion
Utilizando esta funcion generamos un vector (numero de elementos es el numero de tareas)
```{r generacion-1}
duraciones_medias_tarea_proyecto <- c(4, 4, 2, 5, 2, 3, 2, 3, 2, 2)

genera_duracion_tareas <- function(){
  purrr::map_dbl(
    duraciones_medias_tarea_proyecto,
    \(duracion_media_tarea) rexp(1, rate = 1/duracion_media_tarea) #genera valor aleatorio de una exponencial
  )
}
# Calculo de la duracion del proyecto
calcula_duracion_proyecto <- function(t){
  e_1 <- t[[1]]
  e_2 <- e_1 + t[[2]]
  e_3 <- e_1 + t[[3]]
  e_4 <- e_2 + t[[4]]
  e_5 <- e_2 + t[[5]]
  e_6 <- e_3 + t[[6]]
  e_7 <- e_3 + t[[7]]
  e_8 <- e_3 + t[[8]]
  e_9 <- max(e_5,e_6,e_7) + t[[9]]
  e_10 <- max(e_4, e_9, e_8) + t[[10]]
  
  e_10
}
```
## Replicacion
```{r replicacion-1}
n <- 1e5

duraciones_proyecto <- replicate(n, {
  duraciones_tareas <- genera_duracion_tareas()
  calcula_duracion_proyecto(duraciones_tareas)
})
```
## Estimacion
```{r estimacion-1}
estimacion_duracion_proyecto <- mean(duraciones_proyecto)

probabilidad_cobertura <- 0.95
alfa <- 1 - probabilidad_cobertura
percentil <- qnorm(1-alfa/2)
error_estandar <- sqrt(var(duraciones_proyecto)/n)

intervalo_confianza <- 
  estimacion_duracion_proyecto + c(-1,1)*error_estandar*percentil
```
Hemos obtenido una estimacion de \(`r estimacion_duracion_proyecto`\), siendo \((`r intervalo_confianza`)\) un intervalo de confianza con probabilidad de cobertura \(`r probabilidad_cobertura`\)

# Estimacion de probabilidad
##
```{r generacion-2}
indica_proyecto_largo <- function(t){
  calcula_duracion_proyecto(t) > 40 
}
```

```{r replicacion-2}
n <- 1e5

indicadores_proyectos_largos <- replicate(n, {
  duraciones_tareas <- genera_duracion_tareas()
  indica_proyecto_largo(duraciones_tareas)
})
```

```{r eastimacion-2}
probabilidad_cobertura <- 0.95
alfa <- 1 - probabilidad_cobertura
percentil <- qnorm(1-alfa/2)
n_0 <- percentil^2/2
n_1 <- percentil^2/2
n_Agresti_Coull <- n + n_0 + n_1
n_A <- sum(indicadores_proyectos_largos)

estimacion <- (n_A + n_1)/ n_Agresti_Coull
error_estandar <- sqrt(estimacion*(1-estimacion)/n_Agresti_Coull)

intervalo_confianza <- 
  estimacion +c(-1,1)*error_estandar*percentil
```

Estimacion: `r estimacion`
Intervalo de confianza: `r intervalo_confianza`
