---
title: "Problema de la mochila"
output:
  html_document:
    params:
      perm_crossover: c()
    theme:
      version: 4
      
---

```{r reproducibilidad}
set.seed(206720293)
```

```{r, message=FALSE}
library(GA)
library(purrr)
```


```{r lectura-de-datos}
obten_capacidad_mochila <- function(instancia) {
  instancia |> 
    scan(what = character(), nmax = 2) |> 
    magrittr::extract2(2) |> 
    as.double()
}

obten_datos_objetos <- function(instancia) {
  instancia |> 
    readr::read_table(skip = 5, col_names = c("Valores", "Pesos"))
}
```

## Genotipo binarios

### Modelacion
```{r}
obten_fenotipo <- function(genotipo) {
  genotipo
}

calcula_valor_total <- function(fenotipo, objetos) {
  sum(fenotipo * objetos$Valores)
}

calcula_penalizacion <- function(fenotipo, capacidad, objetos) {
  peso_total <- sum(fenotipo * objetos$Pesos)
  if (peso_total >= capacidad) {
    peso_total - capacidad
  } else {
    0
  }
}

crea_funcion_fitness <- function(capacidad, objetos, factor_penalizacion) {
  function(genotipo) {
    fenotipo <- obten_fenotipo(genotipo)
    valor_total <- calcula_valor_total(fenotipo, objetos)
    penalizacion <- calcula_penalizacion(fenotipo, capacidad, objetos)
    max(0, valor_total - factor_penalizacion * penalizacion)
  }
}
```

### Resolucion
Hyperparametros (genotipo binario):

Parametros
- popSize
- pcrossover
- pmutation
- elitism

Operadores (por defecto: lr, sp, unif)
- operador de seleccion: linerar rank, non-linear rank, roulette wheel, tournament
- operador de cruce: single point, uniform

```{r, message=FALSE}
instancia <- "Problema_de_la_mochila_1.txt"
capacidad <- obten_capacidad_mochila(instancia)
objetos <- obten_datos_objetos(instancia)

ultima_generacion <-
  ga(type = "binary", nBits = nrow(objetos),
     fitness = crea_funcion_fitness(capacidad, objetos,
                                    sum(objetos$Valores) / 10))
summary(ultima_generacion)
plot(ultima_generacion)
```

```{r, message=FALSE}
instancia <- "Problema_de_la_mochila_2.txt"
capacidad <- obten_capacidad_mochila(instancia)
objetos <- obten_datos_objetos(instancia)

ultima_generacion <-
  ga(type = "binary", nBits = nrow(objetos),
     fitness = crea_funcion_fitness(capacidad, objetos,
                                    sum(objetos$Valores) / 10))
summary(ultima_generacion)
plot(ultima_generacion)
```

```{r, message=FALSE}
instancia <- "Problema_de_la_mochila_3.txt"
capacidad <- obten_capacidad_mochila(instancia)
objetos <- obten_datos_objetos(instancia)

ultima_generacion <-
  ga(type = "binary", nBits = nrow(objetos),
     fitness = crea_funcion_fitness(capacidad, objetos,
                                    sum(objetos$Valores) / 10))
summary(ultima_generacion)
plot(ultima_generacion)
```

```{r, message=FALSE}
instancia <- "Problema_de_la_mochila_4.txt"
capacidad <- obten_capacidad_mochila(instancia)
objetos <- obten_datos_objetos(instancia)

ultima_generacion <-
  ga(type = "binary", nBits = nrow(objetos),
     fitness = crea_funcion_fitness(capacidad, objetos,
                                    sum(objetos$Valores) / 10))
summary(ultima_generacion)
plot(ultima_generacion)
```

```{r, message=FALSE}
instancia <- "Problema_de_la_mochila_5.txt"
capacidad <- obten_capacidad_mochila(instancia)
objetos <- obten_datos_objetos(instancia)

ultima_generacion <-
  ga(type = "binary", nBits = nrow(objetos),
     fitness = crea_funcion_fitness(capacidad, objetos,
                                    sum(objetos$Valores) / 10))
summary(ultima_generacion)
plot(ultima_generacion)
```


## Permutaciones

### Modelacion
```{r}
obten_fenotipo <- function(genotipo, capacidad, objetos) {
  fenotipo <- numeric(length(genotipo))
  peso_total <- 0
  for (objeto in genotipo) {
    peso_objeto <- objetos$Pesos[[objeto]]
    if (peso_total + peso_objeto <= capacidad) {
      peso_total <- peso_total + peso_objeto
      fenotipo[[objeto]] <- 1
    }
  }
  fenotipo
}

calcula_valor_total <- function(fenotipo, objetos) {
  sum(fenotipo * objetos$Valores)
}

crea_funcion_fitness <- function(capacidad, objetos) {
  function(genotipo) {
    fenotipo <- obten_fenotipo(genotipo, capacidad, objetos)
    calcula_valor_total(fenotipo, objetos)
  }
}
```


### Resolucion

Hyperparametros (genotipo permutacion)

Parametros
- popSize
- pcrossover
- pmutation
- elitism

Operadores (por defecto: lr selection, order crossover, simple inversion mutation)
- operador de seleccion: linerar rank, non-linear rank, roulette wheel, tournament
- operador de cruce: cycle, partially matched, order, position-based
- operador de mutacion: simple inversion, insertion mutation, swap, displacement, scramble

```{r, message=FALSE}
# HYPERPARAMETROS

# operadores:
# -> seleccion
# c(gaperm_lrSelection, gaperm_nlrSelection, gaperm_rwSelection, gaperm_tourSelection)
# -> cruce
# c(gaperm_cxCrossover, gaperm_pmxCrossover, gaperm_oxCrossover, gaperm_pbxCrossover)
# -> mutacion
# c(gaperm_simMutation, gaperm_ismMutation, gaperm_swMutation, gaperm_dmMutation, gaperm_scrMutation)

instancia <- "Problema_de_la_mochila_1.txt"
capacidad <- obten_capacidad_mochila(instancia)
objetos <- obten_datos_objetos(instancia)

gaControl("useRcpp" = FALSE) # error with M2: https://github.com/luca-scr/GA/issues/52

ultima_generacion <-
  ga(type = "permutation", 
     lower = 1, upper = nrow(objetos),
     fitness = crea_funcion_fitness(capacidad, objetos),
     
     # operadores
     selection = gaperm_lrSelection,
     crossover = gaperm_pmxCrossover,
     mutation = gaperm_ismMutation,
     
     # parametros
     popSize = 1000,
     pmutation = 0.1,
     pcrossover = 0.8,
     #elitism = 0.1,
     
     maxiter = 100
     )

summary(ultima_generacion)
ultima_generacion@solution |> 
  array_branch(margin = 1) |> 
  map(obten_fenotipo, capacidad, objetos) |> 
  unique()
plot(ultima_generacion)
```

```{r, message=FALSE}
instancia <- "Problema_de_la_mochila_2.txt"
capacidad <- obten_capacidad_mochila(instancia)
objetos <- obten_datos_objetos(instancia)

ultima_generacion <-
  ga(type = "permutation", lower = 1, upper = nrow(objetos),
     fitness = crea_funcion_fitness(capacidad, objetos))
summary(ultima_generacion)
ultima_generacion@solution |> 
  array_branch(margin = 1) |> 
  map(obten_fenotipo, capacidad, objetos) |> 
  unique()
plot(ultima_generacion)
```

```{r, message=FALSE}
instancia <- "Problema_de_la_mochila_3.txt"
capacidad <- obten_capacidad_mochila(instancia)
objetos <- obten_datos_objetos(instancia)

ultima_generacion <-
  ga(type = "permutation", lower = 1, upper = nrow(objetos),
     fitness = crea_funcion_fitness(capacidad, objetos))
summary(ultima_generacion)
ultima_generacion@solution |> 
  array_branch(margin = 1) |> 
  map(obten_fenotipo, capacidad, objetos) |> 
  unique()
plot(ultima_generacion)
```

```{r, message=FALSE}
instancia <- "Problema_de_la_mochila_4.txt"
capacidad <- obten_capacidad_mochila(instancia)
objetos <- obten_datos_objetos(instancia)

ultima_generacion <-
  ga(type = "permutation", lower = 1, upper = nrow(objetos),
     fitness = crea_funcion_fitness(capacidad, objetos))
summary(ultima_generacion)
ultima_generacion@solution |> 
  array_branch(margin = 1) |> 
  map(obten_fenotipo, capacidad, objetos) |> 
  unique()
plot(ultima_generacion)
```

```{r, message=FALSE}
instancia <- "Problema_de_la_mochila_5.txt"
capacidad <- obten_capacidad_mochila(instancia)
objetos <- obten_datos_objetos(instancia)

ultima_generacion <-
  ga(type = "permutation", 
     lower = 1, upper = nrow(objetos),
     fitness = crea_funcion_fitness(capacidad, objetos),
     
     # operadores
     selection = gaperm_lrSelection,
     crossover = gaperm_pmxCrossover,
     mutation = gaperm_ismMutation,
     
     # parametros
     popSize = 10000,
     pmutation = 0.2,
     pcrossover = 0.8,
     #elitism = 0.1,
     
     maxiter = 100
     )


summary(ultima_generacion)
ultima_generacion@solution |> 
  array_branch(margin = 1) |> 
  map(obten_fenotipo, capacidad, objetos) |> 
  unique()
plot(ultima_generacion)
```
