---
title: "Problema de las \\( N \\) reinas"
output:
  html_document:
    theme:
      version: 4
---

```{r reproducibilidad}
set.seed(23462366)
```


## Modelacion

Asumiendo un tamaño del problema de \( N = 2^{M} \) y que hay una única reina en cada fila, se representa cada posible disposición de las reinas mediante un genotipo binario de longitud \( N \times M \), de tal forma que la columna donde se encuentra la reina de cada fila está codificada en binario por el grupo de \( M \) bits que corresponda. Para que la codificación de números consecutivos se diferencien en un único bit, es conveniente usar un [código Gray](https://es.wikipedia.org/wiki/C%C3%B3digo_Gray).

```{r configuracion-del-problema, message=FALSE}
library(GA)
library(purrr)

M <- 2
N <- 2^M

obten_fenotipo <- function(genotipo) {
  genotipo |> 
    split(rep(seq_len(N), each = M)) |> 
    map(gray2binary) |> 
    map_dbl(binary2decimal) |> 
    magrittr::add(1)
}

se_amenazan <- function(posiciones) {
  fila1 <- posiciones[[1]]
  fila2 <- posiciones[[2]]
  columna1 <- posiciones[[3]]
  columna2 <- posiciones[[4]]
  columna1 == columna2 ||
    abs(fila1 - fila2) == abs(columna1 - columna2)
}

cuenta_numero_amenazas <- function(disposicion_reinas) {
  expand.grid(seq_len(N), seq_len(N)) |> 
    array_branch(margin = 1) |> 
    keep(\(filas) filas[[1]] < filas[[2]]) |> 
    map(\(filas) c(filas, disposicion_reinas[filas])) |> 
    map_dbl(se_amenazan) |> 
    sum()
}

funcion_fitness <- function(genotipo) {
  genotipo |> 
    obten_fenotipo() |> 
    cuenta_numero_amenazas() |> 
    magrittr::multiply_by(-1)
}
```

## Resolucion
Hyperparametros (genotipo binario):

Parametros
- popSize
- pcrossover
- pmutation
- elitism

Operadores (por defecto: lr, sp, unif)
- operador de seleccion: linerar rank, non-linear rank, roulette wheel, tournament
- operador de cruce: single point, uniform



```{r}
# HYPERPARAMETROS

# operadores:
# -> seleccion
# c(gabin_lrSelection, gabin_nlrSelection, gabin_rwSelection, gabin_tourSelection)
# -> cruce
# c(gabin_spCrossover, gabin_uCrossover)

ultima_generacion <- ga(type = "binary", 
                        nBits = N * M,
                        fitness = funcion_fitness,
                        # postFitness = guarda_poblacion,
                        monitor = TRUE)
summary(ultima_generacion)
str(ultima_generacion)
plot(ultima_generacion)
```

```{r}
array_branch(ultima_generacion@solution, margin = 1) |> 
  map(obten_fenotipo)
```
Parametros
- popSize
- pcrossover
- pmutation
- elitism

```{r}
# HYPERPARAMETROS

# operadores:
# -> seleccion
# c(gabin_lrSelection, gabin_nlrSelection, gabin_rwSelection, gabin_tourSelection)
# -> cruce
# c(gabin_spCrossover, gabin_uCrossover)

M <- 3
N <- 2^M
ultima_generacion <- ga(type = "binary", nBits = N * M,
                        fitness = funcion_fitness,
                        
                        # operadores
                        selection = gabin_tourSelection,
                        crossover = gabin_uCrossover,
                    
                        # parametros
                        # elitism = 100,
                        popSize = 1000,
                        pcrossover = 0.8,
                        pmutation = 0.1,
                        
                        maxFitness = 0,
                        # maxiter = 150,
                        # keepBest = TRUE,
                        monitor = TRUE)

summary(ultima_generacion)
plot(ultima_generacion)
array_branch(ultima_generacion@solution, margin = 1) |> 
  map(obten_fenotipo)
# ultima_generacion@bestSol
```

