---
title: "Problema del viajante"
output:
  html_document:
    theme:
      version: 4
---

## Modelacion

```{r reproducibilidad}
set.seed(32572354)
getwd()
```

En https://www.math.uwaterloo.ca/tsp/world/countries.html se pueden encontrar distintas instancias del problema del viajante.

```{r}
Western_Sahara <- readr::read_delim("Western_Sahara.txt", delim = " ",
                                    skip = 7, n_max = 29,
                                    col_names = c("Ciudad", "X", "Y"))
```

```{r configuracion-del-problema, message=FALSE}
library(GA)
library(purrr)

obten_fenotipo <- function(genotipo) {
  genotipo
}

calcula_distancia <- function(ciudad_1, ciudad_2) {
  sum((ciudad_2 - ciudad_1)^2)
}

calcula_distancia_ruta <- function(ruta, coordenadas) {
  map2_dbl(
    ruta,
    c(ruta[-1], ruta[[1]]),
    \(c1, c2) calcula_distancia(coordenadas[c1,], coordenadas[c2,])
  ) |> 
    sum()
}

crea_funci贸n_fitness <- function(coordenadas) {
  function(genotipo) {
    genotipo |> 
      obten_fenotipo() |> 
      calcula_distancia_ruta(coordenadas) |> 
      magrittr::multiply_by(-1)
  }
}
```


## Resolucion
Hyperparametros (genotipo permutacion)

Parametros
- popSize
- pcrossover
- pmutation
- elitism

Operadores (por defecto: lr selection, order crossover, simple inversion mutation)
- operador de seleccion: linerar rank, non-linear rank, roulette wheel, tournament
- operador de cruce: cycle, partially matched, order, position-based
- operador de mutacion: simple inversion, insertion mutation, swap, displacement, scramble
```{r}
# Infraestructura para guardar las poblaciones intermedias
# poblaciones <- list()
# guarda_poblacion <- function(object, ...) {
#   poblacion <- object@population
#   evaluacion <- object@fitness
#   poblaciones <- get("poblaciones", envir = globalenv())
#   assign("poblaciones",
#          append(poblaciones, list(cbind(poblacion, evaluacion))),
#          envir = globalenv())
#   object
# }

# HYPERPARAMETROS

# operadores:
# -> seleccion
# c(gaperm_lrSelection, gaperm_nlrSelection, gaperm_rwSelection, gaperm_tourSelection)
# -> cruce
# c(gaperm_cxCrossover, gaperm_pmxCrossover, gaperm_oxCrossover, gaperm_pbxCrossover)
# -> mutacion
# c(gaperm_simMutation, gaperm_ismMutation, gaperm_swMutation, gaperm_dmMutation, gaperm_scrMutation)


ultima_generacion <- ga(type = "permutation",
                      lower = 1, upper = nrow(Western_Sahara),
                      fitness = crea_funci贸n_fitness(Western_Sahara[, -1]),
                      # postFitness = guarda_poblacion,
                        
                      # operadores
                      selection = gaperm_lrSelection,
                      crossover = gaperm_pmxCrossover,
                      mutation = gaperm_ismMutation,
                         
                      # parametros
                      # popSize = 100,
                      pmutation = 0.1,
                      pcrossover = 0.8,
                      #elitism = 0.1,
                      maxiter = 100,
                      
                      monitor = TRUE)

summary(ultima_generacion)
plot(ultima_generacion)
```

```{r}
array_branch(ultima_generacion@solution, margin = 1) |> 
  map(obten_fenotipo)
```

```{r}
ultima_generacion <- ga(type = "permutation",
                      lower = 1, upper = nrow(Western_Sahara),
                      fitness = crea_funci贸n_fitness(Western_Sahara[, -1]),
                      # postFitness = guarda_poblacion,
                        
                      # operadores
                      selection = gaperm_lrSelection,
                      crossover = gaperm_pmxCrossover,
                      mutation = gaperm_ismMutation,
                         
                      # parametros
                      popSize = 100,
                      pmutation = 0.3,
                      pcrossover = 0.9,
                      #elitism = 0.1,
                      maxiter = 100,
                      
                      monitor = TRUE)

summary(ultima_generacion)
plot(ultima_generacion)
array_branch(ultima_generacion@solution, margin = 1) |> 
  map(obten_fenotipo)
```

```{r}
ultima_generacion <- ga(type = "permutation",
                        lower = 1, upper = nrow(Western_Sahara),
                        fitness = crea_funci贸n_fitness(Western_Sahara[, -1]),
                        suggestions = ultima_generacion@solution,
                        selection = function(object) {
                          gaperm_tourSelection(object, k = 5)
                        },
                        crossover = gaperm_pmxCrossover,
                        mutation = gaperm_swMutation,
                        popSize = 1000,
                        maxiter = 200,
                        run = 20,
                        monitor = FALSE)

summary(ultima_generacion)
plot(ultima_generacion)
array_branch(ultima_generacion@solution, margin = 1) |> 
  map(obten_fenotipo)
```
